# 请问陈老师100%合并的问题

提问人：txrtiger 时间：2010-03-18 13:07:20
甲公司与乙公司不属于同一集团，甲公司于 2009 年 3 月 31 日取得了乙公司100%的股权。乙公司在该日的账面净资产为 24 万元，评估后的净资产为 22 万元，甲公司按评估值 22 万元支付了股权转让款，乙公司在 2009 年 3 月 31 日并未按评估值调账，购买日为 2009 年 9月 30 日。我的问题是： 1 、会计准则讲解（ 2008 ）《企业合并》中说“非同一控制下的企业合并中，购买方通过企业合并取得被购买方100%股权的，被购买方可以按照合并中确定的可辨认资产、负债的公允价值调整其账面价值”，如果像乙公司这样不调整，可以吗？讲解中的这个规定是不是强制要求？ 2 、如果乙公司不调整账面价值，那么公允价值和账面价值就存在 2 万元的差异，这个对甲公司的合并报表有影响吗？ 3 、甲公司和乙公司并未明确乙公司评估基准日至购买日之间产生的损益的归属问题，我们审计的时候是否要求公司对此提供的明确的文件？国家有无这方面的政策文件？可以比照国企改制对这类问题的规定吗？ 谢谢

回答人：chenyiwei
回复 楼主 txrtiger 的帖子 1 、这里是说“可以”调整，没有说必须调整，因此即使是一次性被收购100%股权的企业，其按评估值进行账务调整也不是强制性的要求。 2 、在本案例中，由于评估值低于帐面价值，乙公司的相关资产可能存在减值迹象。因此，乙公司应当考虑这一因素的影响，考虑评估师的评估方法、假设和参数与资产减值测试之目的是否相关，在此基础上恰当地考虑是否需要对相关资产计提减值准备的问题。如果没有发生减值的（但个人感觉这种可能性不大），可以在合并报表层面调整到 22 万。 3 、如果不是国有企业改制，则法律法规并未对普通的股权转让中过渡期间的损益归属问题作出规定，主要还是尊重交易双方（新老股东）的意思自治。因此应当要求双方对此作出明确的补充约定。
另外还想了解一下：“甲公司于 2009 年 3 月 31 日取得了乙公司100%的股权”、“购买日为 2009 年 9 月 30 日”两者看来是矛盾的？

回答人：chenyiwei
回复 板凳 txrtiger 的帖子 1 、“可以在合并报表层面调整到 22 万”是指根据非同一控制下企业合并的处理原则，在合并报表层面按各项可辨认资产在购买日的公允价值进行初始计量。 2 、集体企业过渡期间损益的归属好像没有明确的规定，建议咨询主管部门。 3 、需要考虑固定资产的评估方法是什么，为何会有 7 万的减值。如果是采用重置成本法有减值，但是用其他方法评估未发现减值的，可以不计提减值准备。